【裁判字號】    89,自更二,1
【裁判日期】    890815
【裁判案由】    偽造文書
【裁判全文】
臺灣板橋地方法院刑事判決                          八十九年度自更二字第一號
    自  訴  人  豐江企業有限公司
    代  表  人  丁○○
    被      告  ALBERT .
                （即丙○○
                BETTY W.
                （即乙○
    共      同
    指定辯護人  甲○
右列被告因偽造有價證券等案件，經自訴人提起自訴，甲○判決如左：
    主  文
ALBERT S.WILLIAMS（即丙○○）、BETTY WILLIAMS（即乙○）均無罪。
    理  由
一、本件自訴意旨略稱：被告ALBERT S.WILLIAMS（即丙○○）與BETTY WILLIAMS（
    即乙○）為夫妻，竟共同基於概括犯意之聯絡，意圖為自己不法之所有，事先以
    本人到臺灣，詐欺自訴人，並於民國八十年、八十一年間，以傳真及電話騙取設
    在臺北縣新莊市○○路二四四巷七二號之自訴人豐江企業有限公司（下稱豐江公
    司）之信賴，使自訴人陷於錯誤而相信在未經自訴人之同意前，被告等不會簽發
    任何之支票及從事任何不利於自訴人之行為及不行為，惟竟於民國八十五年三月
    七日左右，意圖供行使之用，而偽造變造公司之支票以取得美金二萬元左右，並
    於取得自訴人信賴後，代收自訴人在美國客戶之貨款美金一萬三千元，亦未將該
    筆貨款匯給在臺灣之自訴人，復使自訴人交付被告等價值美金十萬一千二百七十
    一元之剎車皮後，據為己有，因認被告ALBERT S.WILLIAMS（即丙○○）與BETTY
    WILLIAMS（即乙○）共同涉有刑法詐欺及偽造有價證券等罪嫌云云。
二、按依刑事訴訟法第三百二十條第一項規定，自訴狀不須記載所犯法條，故法院於
    不妨害事實同一之範圍內，得自由認定事實，適用法律（最高法院四十六年臺上
    字第四○六號判例意旨參照）。本件自訴人於自訴狀中雖記載被告所為另涉刑法
    第三百三十六條第二項業務侵占罪嫌，惟依其自訴意旨，被告係施用詐術向自訴
    人詐得前開貨款及貨物，是其嗣後將貨款及貨物據為己有之行為，自屬不罰之後
    行為，應無另涉業務侵占罪之問題，合先敘明。
三、自訴人認被告丙○○、乙○涉有右揭犯行，係以被告於八十年八月十六日及八十
    一年二月十九日給自訴人之傳真函二紙（含自訴人所附中文譯本）、顏鼎律師出
    具之具結書（含自訴人所附中文譯本），及剎車皮價格表等，為其主要論據。
四、按犯罪事實應依證據認定之，無證據不得推定其犯罪事實，刑事訴訟法第一百五
    十四條定有明文。次按告（自）訴人之告（自）訴係以使被告受刑事訴追為目的
    ，是其指訴是否與事實相符，仍應調查其他證據以資審認（五十二年台上字第一
    三００號判例）。又認定犯罪事實應憑積極證據，倘積極證據不足以為不利於被
    告事實之認定時，即應為有利被告之認定，更不必有何有利之證據，最高法院三
    十年上字第八一六號著有判例，所謂「積極證據足以為不利被告事實之認定」，
    依據同院七十六年臺上字第四九八六號判例意旨，係指據為訴訟上證明之全盤證
    據資料，在客觀上以達於通常一般之人均不致於有所懷疑，而得確信被告確曾犯
    罪之程度；若未達到此一程度，而有合理懷疑之存在時，即無從為被告有罪之確
    信。
五、經查：
  （一）被告所涉偽造有價證券部分，自訴人所提出之被告於八十年八月十六日傳真
        信函中僅謂：「‧‧‧不要煩惱‧‧‧，除了經過你的允許，我將不會開任
        何支票給任何人‧‧‧」。就被告究竟有無偽造自訴人之支票？偽造幾張支
        票？支票金額多少？發票日為何時？等情，均無從由此份傳真函中獲得確認
        ，且自訴人亦未就被告所涉此部分犯行提出其他證據以資佐證，僅泛稱透過
        美國的銀行得知被告偽造自訴人之支票金額二萬元左右云云，尚無從為不利
        被告之認定。
  （二）刑法上之詐欺罪，以意圖為自己或第三人不法之所有，以詐術使人陷於錯誤
        ，而將本人或第三人之物交付為要件，最高法院著有四十六年臺上字第二六
        ○號判例可資參照。本件被告究以何方法施用詐術？自訴人如何因被告之施
        用詐術而陷於錯誤致將本人之物交付？均未見自訴人提出證據以資說明，僅
        泛稱被告以本人到臺灣及電話、傳真等方式，取得自訴人信賴，使自訴人陷
        於錯誤而相信在未經自訴人之同意前，被告不會從事任何不利於自訴人之行
        為及不行為云云，尚無從為被告施用詐術之認定。
  （三）又自訴人所提出被告於八十一年二月十九日傳真信函略謂：「‧‧‧未來，
        （客戶）給豐江公司的支票將寄到豐江公司在洛杉磯的子公司，再由（被告
        ）將子公司（代收之款）匯到台灣，‧‧‧」等語。對於被告嗣後究竟有無
        代收自訴人公司外國客戶之款項？代收金額多少？亦未能由此份傳真函中獲
        得確認。自訴人謂被告代收了自訴人公司在美國客戶之一萬三千元美金一節
        ，自屬無從證明。況從此份傳真函中，亦無從證明被告有何施用詐術之行為
        。
  （四）又證人於審判外之陳述，除法律有規定者外，不得作為證據，刑事訴訟法第
        一百五十九條定有明文。如證人並未親身到庭，僅提出書面以代陳述者，顯
        與刑事訴訟法係採直接審理主義及言詞審理主義之本旨有違，自不得採為認
        定事實之證據，最高法院著有七十年臺上字第三八六四號判例可資參照。自
        訴人所提出在美國之顏鼎律師之具結書，依上開法條及判例意旨，自無從採
        為認定被告犯罪事實之基礎。況依自訴意旨及該顏鼎律師具結書所述，被告
        係於八十五年七月八日將剎車皮搬離豐江公司在美國之倉庫而換至另一秘密
        之地。苟被告自始即有詐欺意圖，何以自八十年間起取得自訴人信賴代為處
        理豐江公司之一部分業務以來，卻遲至八十五年間方發生前開自訴意旨所指
        犯行？其中間隔長達近五年，二者間是否有被告施用詐術，致相對人陷於錯
        誤，而交付本人之物，並使相對人受有損害，被告因而得利之相當因果關係
        ？亦堪存疑。又若被告上開將自訴人剎車皮搬離之行為，苟係一另行起意之
        業務侵占行為，因被告係外國人，該行為地係在外國，中華民國法院就被告
        此部分犯行，並無審判權，甲○亦無從審理被告此部分之行為，爰此敘明。
  （五）被告既為自訴人豐江公司之一部分代表，豐江公司一部分業務有委託被告（
        見甲○八十七年六月十二日訊問筆錄），則不論是被告代收豐江公司在美國
        客戶之貨款，或者自訴人向被告承租在美國的倉庫置放貨物，均緣於自訴人
        與被告間的私法上契約關係，亦無證據證明被告自始即有施用詐術之犯行，
        尚難僅憑上開自訴意旨所提證據，認為被告所為涉有詐欺及偽造有價證券犯
        行。至自訴人所提之剎車皮價格表，並無從推論被告涉有前揭自訴意旨所指
        犯行。又自訴人所提前揭證據，雖於民事訴訟一審部分獲得對被告部分勝訴
        ，惟刑事審判認定被告之犯罪事實，與民事審判就證據之認定基礎自有不同
        ，並不受民事判決之拘束，亦此敘明。是甲○綜合前開調查證據之結果，認
        被告丙○○、乙○犯罪嫌疑應有不足，依照首開說明，自應為無罪之諭知。
六、被告ALBERT S.WILLIAMS（即丙○○）與BETTY WILLIAMS（即乙○）經合法傳喚
    無正當理由不到庭，因本件係應諭知無罪之案件，爰不待其陳述，逕行判決。
據上論斷，應依刑事訴訟法第三百四十三條、第三百零一條、第三百零六條，判決如
主文。
中      華      民      國    八十九    年      八      月     十五     日
                                      臺灣板橋地方法院刑事第一庭
                                          法  官    胡  堅  勤
右正本證明與原本無異。
如不服本判決，應於判決送達後十日內，向甲○提出上訴狀。
                                          書記官    劉  文  美
中      華      民      國    八十九    年      八      月     十五     日


司法院資訊處製作；財團法人民間司法改革基金會備份。
